【裁判字號】    98,家聲,38
【裁判日期】    980316
【裁判案由】    變更子女姓氏
【裁判全文】
臺灣臺中地方法院民事裁定              98年度家聲字第38號
聲  請  人  乙○○
相  對  人  丙○○
代  理  人  甲○○
上列當事人間聲請變更姓氏事件，本院裁定如下：
    主  文
聲請駁回。
聲請程序費用由聲請人負擔。
    理  由
一、本件聲請意旨略以：聲請人為相對人之非婚生子女，相對人
    雖認領聲請人，然未盡扶養義務。另聲請人與相對人之關係
    疏離，相對人曾動手毆打聲請人，並屢屢出言嘲諷，更因認
    領聲請人而自生母甲○○處獲得許多金錢，有事實足認聲請
    人之原有姓氏對聲請人已有不利之影響，爰請求變更聲請人
    之姓氏為母姓「林」等語。
二、按非婚生子女從母姓。經生父認領者，適用民法第一千零五
    十九條第二項至第四項之規定。非婚生子女經生父認領，而
    有下列各款情形之一，且有事實足認子女之姓氏對其有不利
    之影響時，父母之一方或子女得請求法院宣告變更子女之姓
    氏為父姓或母姓：(一)父母之一方或雙方死亡者。(二)父母之一
    方或雙方生死不明滿三年者。(三)非婚生子女由生母任權利義
    務之行使或負擔者。(四)父母之一方曾有或現有未盡扶養義務
    滿二年者。民法第一千零五十九條之一第一項、第二項定有
    明文。執此，非婚生子女需有事實足認子女之姓氏對其有不
    利之影響及民法第一千零五十九條之一第二項各款事由，始
    可請求法院宣告准予變更姓氏。基上，聲請人應證明相對人
    有未盡扶養義務及從父姓對其有不利之影響。至前開所稱「
    有事實足認」子女之姓氏對其有不利之影響，係指就已發生
    之原因事實，在客觀上足認子女之姓氏對其有不利之影響者
    而言，且經醫療機構證明或有其他足資證明之證據，證明原
    姓氏對子女生理或心理上產生不利之影響，並非僅憑當事人
    主觀認定或臆測。
三、經查，聲請人主張其為相對人之非婚生子女，經相對人於六
    十五年四月二十六日認領之事實，業據提出與其所述相符之
    新、舊式戶籍謄本四份及出生證明書、出生登記申請書各一
    份為證，自堪信為真正。另聲請人固主張相對人對其未盡扶
    養義務云云，然經聲請人生母甲○○到庭陳稱：「…錢的事
    情我一直跟她解釋，但她不接受，我只要跟她解釋什麼，她
    就說她不要爸爸，錢是我跟相對人拿的，再轉交給聲請人，
    不然聲請人如何過活，…她只要沒飯吃就會打電話來」等語
    （本院九十八年二月二十四日訊問筆錄參照）。此外，聲請
    人並未提出其他證據以實其說，尚難依聲請人片面指述即認
    相對人未盡扶養義務。
四、又聲請人主張其原有姓氏「賴」姓對其有不利之影響云云，
    無非以相對人對其實施肢體暴力、經由認領向生母甲○○撈
    錢及出言嘲諷聲請人為理由，然聲請人並未相關證據以實其
    說，且聲請人生母甲○○到庭略稱：「相對人對聲請人並沒
    有不好，是她在排斥爸爸……他也沒有對我撈錢，是聲請人
    自己亂講……相對人從來沒有說過不要她」等語（同上筆錄
    參照）。此外，本院亦查無其他證據可資認定有事實足認聲
    請人之原有之姓氏，對於其有不利之影響，自難為有利聲請
    人之認定。
五、揆之上開說明，既無事實足認聲請人之原有姓氏，對於聲請
    人有不利之影響，且相對人亦無未盡扶養義務之情事，核與
    民法第一千零五十九條之一第二項規定之情形，即屬有間。
    是聲請人聲請本院宣告變更聲請人之姓氏為母姓，於法尚有
    未合，不應准許。
六、依非訟事件法第二十一條第一項前段，裁定如主文。
中    華    民    國    98    年    3     月    16    日
                  家事法庭      法  官  楊熾光
以上正本係照原本作成
如對本裁定抗告，須於裁定送達後十日內向本院提出抗告狀（須
附繕本）。
中    華    民    國    98    年    3     月    16    日
                                書記官


司法院資訊處製作；財團法人民間司法改革基金會備份。
